【裁判字號】    90,訴,65
【裁判日期】    900925
【裁判案由】    服務標章
【裁判全文】
臺北高等行政法院判決                               九十年度訴字第六五號
                              .
    原      告  宜蘭食品工業股份有限公司
    代  表  人  甲○○
    訴訟代理人  乙○○
    被      告  經濟部智慧財產局
    代  表  人  陳明邦（局長）
    訴訟代理人  丙○○
                丁○○
    參  加  人  陳世賓即興鑑商行
右當事人間因服務標章事件，原告不服經濟部中華民國八十九年十一月十六日經（八
九）訴字第八九○八九三九四號訴願決定，提起行政訴訟，本院判決如左：
    主  文
原告之訴駁回。
訴訟費用由原告負擔。
    事  實
一、事實概要：參加人陳世賓即興鑑商行於民國（下同）八十八年一月十五日以「萬
    旺及圖」服務標章（如附圖一），指定使用於商標法施行細則第四十九條所定商
    品及服務分類表第三十五類之寵物、水族用品零售之服務，向被告（原經濟部中
    央標準局八十八年一月二十六日改制為經濟部智慧財產局）申請註冊，經被告准
    列為審定第一二○五二八號服務標章。嗣原告以該審定服務標章有違商標法第七
    十七條準用第三十七條第十二款之規定，對之提出異議，經被告審查，於八十九
    年九月十九日以中台異字第Ｇ00000000號服務標章異議審定書為異議不
    成立之處分。原告不服，提起訴願，遭決定駁回，遂提起行政訴訟。經本院於九
    十年八月二十一日開庭行準備程序，經命原告、被告陳述意見後，認本件訴訟之
    結果，參加人之權利將受影響，有使其獨立參加訴訟之必要，裁定命參加本件被
    告之訴訟。
二、兩造聲明：
    (一)原告聲明：請求撤銷原處分及訴願決定，命被告撤銷審定第一二○五二八號「
                萬旺及圖」服務標章。訴訟費用由被告負擔。
    (二)被告及參加人聲明：如主文所示。
三、兩造之爭點：
    參加人申請註冊之第一二○五二八號「萬旺及圖」服務標章，是否與原告已註冊
    之第二八三六三號「旺～旺 WON ～ WON 」服務標章及第七七○九四八號、第七
    六五七六一號、第七九○九九二號「旺旺」商標（如附圖二）構成近似？
    (一)原告主張：
      (1)商標法施行細則第十五條第一項明文規定：商標圖樣之近似，以具有普通知
        識經驗之購買人，於購買時施以普通所用之注意，有無混同誤認之虞判斷之
        。故商標之近似與否，係就兩商標主要部分於外觀上、讀音上、觀念上有一
        項足以引起大眾混同誤認之虞，即為近似之商標。系爭標章「萬旺及圖」在
        讀音上與原告註冊之第二八三六三號「旺～旺WON～WON」服務標章及第七七
        ○九四八號、第七六五七六一號、第七九○九九二號「旺旺」商標構成近似
        ，系爭標章「萬旺及圖」與原告據以異議之商標均有相同之尾字「旺」，且
        其之『萬』字與原告註冊所有「旺旺」系列商標中「旺」之子音均為『ㄨ』
        且聲調復又相同；而『萬』字之ㄢ音與『旺』字之ㄤ音皆係聲隨韻，在發音
        部位方式幾乎一樣，故在一般消費者普通知識經驗上，兩商標發音幾為相同
        。而被告審定書卻以其讀音「ㄨㄢㄨㄤ」和「ㄨㄤㄨㄤ」發音上非不易區別
        之牽強理由而判定兩商標不近似，有違法理。
      (2)又系爭標章指定使用於寵物、水族用品零售服務，係屬特定商品之零售服務
        ，雖零售為提供方便選購之賣場或通路，在性質上、對象上與原告「旺旺」
        商標所指定使用商品雖不相同，但其零售食物所涉及用品與原告註冊商品中
        之『動物用化妝品』、『狗鍊』、『動物頸項』，按前行政法院（現已改制
        為最高行政法院）七十三年判字第七九四號判例意旨，服務標章所表之營業
        ，如為提供特定商品之服務，而該商品與他人商標指定使用之商品相同或近
        似者，即應認屬同一或同類，不能以其一表彰服務之營業，一表彰商品，而
        謂兩者不同一或同類問題。是故系爭標章所提供之『寵物用品』零售易使一
        般民眾誤認其所提供之商品來自相同或雖不相同但有關聯之來源者，應認屬
        類似。又原告所註冊之第二八三六三號「旺～旺  WON～WON」服務標章所提
        供超級市場、百貨公司之綜合性商品服務，其特定商品之零售服務之商品種
        類繁多並多樣化之下應當包涵系爭標章所提供之『寵物、水族用品』，今系
        爭標章申請人以讀音相近之標章名稱和用途近似之商品作為零售之服務，其
        用意是讓消費大眾對於其零售商品之來源發生混淆之認知，進而接受其所提
        供之零售商品。此舉不但違反商標法對近似商標不得申請註冊之規定，更有
        違公平交易法欺瞞消費者之嫌。
      (3)原告以「旺旺」系列食品創造知名品牌已十餘年，近來不斷擴張營業範圍，
        更將企業觸角伸及各式商品販售及買賣服務，各大媒體也時常報導原告所屬
        旺旺集團產業之動向，社會大眾對「旺旺」商標一詞均認定係原告所屬集團
        之象徵，今系爭標章申請人不但利用原告馳名之「旺旺」商標相似讀音而申
        請註冊「萬旺及圖」服務標章，故意混淆消費大眾之認知，企圖利用原告知
        名度誘引消費者之信任而選購其所經營之商品。原處分並未考量系爭標章是
        否有利用原告「旺旺」商標知名度之嫌，罔顧消費者利益而核可系爭標章之
        註冊，實有違工商業正當競爭之原則，影響企業正常發展。
      (4)綜上所述，被告中台異字第Ｇ00000000號處分及經濟部經（八九）
        訴字第八九○八九三九四號訴願決定顯然違法不當，應予撤銷，以維權益。
    (二)被告主張：
      按服務標章圖樣相同或近似於他人同一營業或類似營業之註冊服務標章者，不
      得申請註冊，為本件服務標章異議審定時商標法第七十七條準用第三十七條第
      十二款所明定。判斷兩服務標章近似與否，應本客觀事實，依具有普通知識之
      一般消費者施以普通之注意，異時異地隔離觀察，有無引起混同誤認之虞以為
      斷。服務標章在外觀、觀念或讀音方面有一近似者，始為近似之服務標章。查
      本件審定第一二０五二八號「萬旺及圖」服務標章圖樣上之中文「萬旺」與原
      告據以異議之註冊第二八三六三號「旺～旺  WON～WON」服務標章及第七七０
      九四八號、第七六五七六一號、第七九０九九二號等三件「旺旺」商標圖樣上
      之中文「旺旺」相較，二者固有相同之尾字「旺」，惟前者之「萬」字筆劃較
      多，與「旺」字之寓目印象截然不同，整體觀之，橫書之「萬旺」與上下斜排
      之「旺旺」並排比對，其識別性迥然有異，且其讀音一為「ㄨㄢ  ㄨㄤ」，一
      為「ㄨㄤ  ㄨㄤ」，發音上亦非不易區辨，異時異地隔離觀察，或連貫唱呼之
      間，難謂有引致混同誤認之虞，應非屬近似之商標，揆諸上開說明，自無首揭
      法條規定之適用。綜上論述，被告所為原處分，洵無違誤。
    (3)參加人主張：
      系爭標章與據以異議之註冊商標不致於造成消費者之混淆，且商品各在不同之
      市場販賣。
      理  由
按服務標章圖樣相同或近似於他人同一營業或類似營業之註冊服務標章者，不得申請
註冊，為本件服務標章異議審定時商標法第七十七條準用第三十七條第十二款所明定
。又商標圖樣之近似，以具有普通知識經驗之購買人，於購買時施以普通所用之注意
，有無混同誤認之虞判斷之，同法施行細則第十五條第一項亦定有明文。查本件審定
第一二０五二八號「萬旺及圖」服務標章圖樣上之中文「萬旺」與原告據以異議之註
冊第二八三六三號「旺～旺 WON ～ WON 」服務標章及第七七０九四八號、第七六五
七六一號、第七九０九九二號等三件「旺旺」商標圖樣上之中文「旺旺」相較，被告
認二者除圖形有無之不同外，即就中文部分「萬旺」與「旺旺」觀之，二者固有相同
之尾字「旺」，惟前者字首之「萬」字與後者之「旺」字筆劃不同，外觀寓目印象截
然不同，整體觀之，橫書之「萬旺」與上下斜排之「旺旺」，其識別性迥然有異，且
其讀音一為「ㄨㄢㄨㄤ」，一為「ㄨㄤㄨㄤ」，發音上亦非不易區辨，異時異地隔離
觀察，或連貫唱呼之間，難謂有引致混同誤認之虞，應非屬近似之商標，自無首揭法
條規定之適用，被告因此為異議不成立之處分。原告不服提起訴願，經濟部亦持相同
論見，而為駁回其訴願之決定。茲原告起訴意旨略以：系爭標章「萬旺及圖」與原告
據以異議之商標均有相同之尾字「旺」，且其之「萬」字與原告註冊所有「旺旺」系
列商標中「旺」之子音均為「ㄨ」且聲調復又相同；而「萬」字之ㄢ音與「旺」字之
ㄤ音皆係聲隨韻，在發音部位方式幾乎一樣，故在一般消費者普通知識經驗上，兩商
標發音幾為相同，應屬近似之商標云云。惟查系爭標章「萬旺及圖」之中文「萬旺」
，與原告據以異議之商標圖樣上之中文「旺旺」相較，二字之中即有一字不同，且前
者之字首「萬」字與後者之字首「旺」字，意義完全不同，二字通體觀察，外觀、觀
念上均截然有別，實無引起混同誤認之虞；雖「萬」字與「旺」字之讀音均有「ㄨ」
音且均為四聲，惟正確之發音仍不難辨別，尚難執此謂其讀音近似。是本件系爭服務
標章與原告據以異議之商標，非屬近似之商標，被告為異議不成立之處分，並無違誤
，訴願決定予以維持，亦無不合。原告仍執前詞訴請撤銷，並請求命被告為撤銷系爭
服務標章審定之處分，核無理由，應予駁回。至於原告主張系爭服務標章指定使用於
「寵物、水族用品零售」之服務，與原告據以異議商標所指定使用「百貨公司、超級
市場之服務」、「動物用化粧品、狗鍊、動物頸項」等之服務、商品，係類似之營業
乙節，核與本件判決之結果不生影響，故不予審究，附此敘明。
據上論結，本件原告之訴為無理由，依行政訴訟法第九十八條第三項前段，判決如主
文。
中      華      民      國     九十     年      九      月    二十五    日
                            臺 北 高 等 行 政 法 院  第 三  庭
                                           審 判 長 法  官  徐瑞晃
                                                    法  官  吳慧娟
                                                    法  官  李得灶
右為正本係照原本作成。
如不服本判決，應於送達後二十日內，向本院提出上訴狀並表明上訴理由，如於本判
決宣示後送達前提起上訴者，應於判決送達後二十日內補提上訴理由書（須按他造人
數附繕本）。
中      華      民      國     九十     年      九      月    二十六    日
                                                    書記官  陳清容


司法院資訊處製作；財團法人民間司法改革基金會備份。
